【裁判字號】    99,輔宣,5
【裁判日期】    990924
【裁判案由】    輔助宣告
【裁判全文】
臺灣花蓮地方法院民事裁定
聲  請  人  乙○○
相  對  人  丁○○
利害關係人  丙○○
利害關係人  花蓮縣政府
法定代理人  甲○○
上列聲請人聲請監護宣告事件，本院裁定如下：
    主    文
宣告丁○○（女，民國○○年○月○日生、身分證統一編號：Ｚ00000
0000號）為受監護宣告之人。
選定花蓮縣政府為受監護宣告之人之監護人。
指定乙○○（女，民國○○年○月○○日生、身分證統一編號：Ｚ0000
00000號）為會同開具財產清冊之人。
程序費用新臺幣1000元由受監護宣告之人丁○○負擔。
    理    由
一、按對於因精神障礙或其他心智缺陷，致不能為意思表示或受
    意思表示，或不能辨識其意思表示之效果者，法院得因本人
    、配偶、四親等內之親屬、最近一年有同居事實之其他親屬
    、檢察官、主管機關或社會福利機構之聲請，為監護之宣告
    。民法第14條第1項定有明文。
二、聲請意旨略以：聲請人乙○○為相對人丁○○之長女，丁○○因老年期癡呆症，記憶力衰退，認知功能逐漸退化，其日
    常生活需人協助，已不能為意思表示，爰聲請宣告丁○○為
    受監護宣告之人，併選定聲請人為受監護宣告之人丁○○之
    監護人、相對人之表弟李金山為會同開具財產清冊之人等語
    ，並提出戶籍謄本、診斷證明書1紙為證。
三、經查：本院在鑑定人即財團法人臺灣基督教門諾會醫院（下
    稱門諾醫院）身心科醫師洪曜前訊問相對人，審驗相對人之
    心神狀況，其雖能言語，然其對本院所訊年月日、星期幾、
    基本數學運算等問題，均非正確。復門諾醫院函覆之鑑定報
    告書略以：「一、個人病史：鄧員（即相對人）於民國93年
    1月6日因先生過世，情緒低落，已出現記憶力衰退症狀，雖
    規則治療，但認知功能仍逐漸退化，情緒不穩定且易怒。二
    、身體檢查：鄧員意識清楚，生命徵象正常，行動自如無外
    傷，視力及聽力均正常；電腦斷層檢查結果顯示大腦萎縮，
    大腦基底核有梗塞之現象。三、精神狀態檢查：鄧員之意識
    清楚，但認知功能退化，定向感在時間及空間方面明顯退化
    ，記憶力方面尤其在近程記憶嚴重衰退，現實判斷力及計算
    能力差。四、日常生活狀況：鄧員平常生活起居尚可自理，
    可在住家附近購物，但害怕迷路不敢到較遠的地方，需女兒
    代勞；自民國93年起計算能力已逐漸退化，類似90減7等連
    續運算已有困難，經常忘了錢用到哪裡或是認為別人騙她的
    錢。五、結論：鄧員於民國93年起認知功能逐漸退化，近程
    記憶、現實判斷力及計算能力均明顯衰退，時間及空間之定
    向感差，簡易智能量表顯示其認知功能由民國93年的20分退
    化到目前僅有15分（滿分30分），屬於中度失智，導致其為
    意思表示或受意思表示或辨識其意思表示效果之能力，顯有
    不足。電腦斷層顯示大腦萎縮，依鄧員臨床症狀及病程變化
    判斷，雖然持續接受治療，但病情將逐漸惡化，未來可恢復
    其智能的可能性極為低微。」等語，有本院99年7月23日訊
    問筆錄及門諾醫院精神鑑定報告書各1件在卷可稽，堪認相
    對人因中度失智腦部疾患之精神障礙或其他心智缺陷，致不
    能為意思表示或受意思表示，本件聲請，為有理由，應予准
    許，爰宣告丁○○為受監護宣告之人。
四、又受監護宣告之人應置監護人。法院為監護之宣告時，應依
    職權就配偶、四親等內之親屬、最近一年有同居事實之其他
    親屬、主管機關、社會福利機構或其他適當之人選定一人或
    數人為監護人，並同時指定會同開具財產清冊之人。法院為
    前項選定及指定前，得命主管機關或社會福利機構進行訪視
    ，提出調查報告及建議。監護之聲請人或利害關係人亦得提
    出相關資料或證據，供法院斟酌。法院選定監護人時，應依
    受監護宣告之人之最佳利益，優先考量受監護宣告之人之意
    見，審酌一切情狀，並注意下列事項：(一)受監護宣告之人
    之身心狀態與生活及財產狀況。(二)受監護宣告之人與其配
    偶、子女或其他共同生活之人間之情感狀況。(三)監護人之
    職業、經歷、意見及其與受監護宣告之人之利害關係。(四)
    法人為監護人時，其事業之種類與內容，法人及其代表人與
    受監護宣告之人之利害關係。民法第1110條、第1111條、第
    1111條之1分別定有明文。經查，相對人丁○○既經受監護
    宣告，已如前述，則其自應選任監護人。本院依職權囑託花
    蓮縣政府委託社團法人花蓮縣兒童暨家庭關懷協會訪視結果
    ：利害關係人丙○○為相對人之長子，其無意願擔任受監護
    宣告人之監護人。聲請人為受監護宣告人丁○○之長女，其
    住所位於相對人住所附近，長期負責受監護宣告人丁○○三
    餐膳食。現聲請人未來擬將受監護宣告人丁○○接至聲請人
    住處，或聲請人遷至受監護宣告人丁○○住處方便就近照顧
    。因聲請人與利害關係人丙○○之關係疏離且衝突，且丙○○與其他手足關係亦惡化，相對人明白表示任何一方擔任監
    護人均會引發不滿，故建議由主管機關花蓮縣政府擔任監護
    人，聲請人擔任會同開具財產清冊之人，有該協會99年7月
    30 日花受監字第99042號函、99年8月25日花受監字第99047
    號函附訪視評估報告2件在卷可參。本院審酌上開訪視報告
    之意見及利害關係人丙○○（相對人長子）、鄧宇文（相對
    人之弟）到庭陳述表明對聲請人任監護人之疑義，聲請人亦
    表明：本件聲請之主要目的是希望相對人現有之財產可以讓
    母親安度晚年等語（均見本院99年8月4日筆錄）。綜上，本
    院審酌相對人已經監護宣告，最近親屬意見紛歧，實難貫徹
    保護相對人之最佳利益，是以選任主管機關花蓮縣政府擔任
    監護人，較能全面考量受監護宣告之人之最佳利益，爰選定
    主管機關花蓮縣政府為受監護宣告人丁○○之監護人，並指
    定聲請人為會同開具財產清冊之人。又依民法第1113條準用
    同法第1099條之規定，於監護開始時，監護人對於受監護宣
    告人丁○○之財產，應會同乙○○，於2個月內開具財產清
    冊，並陳報法院，併此敘明。
五、依民事訴訟法第608條第1 項裁定如主文。
中    華    民    國    99    年    9     月    24    日
                  家事法庭      法  官  陳淑媛
以上正本證明與原本無異。
如不服本裁定關於選定監護人及指定會同開具財產清冊之人等部
分，應於送達後10日內向本院提出抗告狀，並繳納抗告費新臺幣
1000元；其餘關於宣告監護之部分，不得抗告。
中    華    民    國    99    年    9     月    30    日
                                書記官  邱鴻志

司法院資訊處製作；財團法人民間司法改革基金會備份。
